【裁判字號】    99,上訴,2768
【裁判日期】    990907
【裁判案由】    毒品危害防制條例
【裁判全文】
臺灣高等法院刑事判決                99年度上訴字第2768號
上  訴  人
即  被  告  甲○○
上列上訴人因違反毒品危害防制條例案件，不服臺灣士林地方法
院99年度審訴字第428號，中華民國99年6月29日第一審判決（起
訴案號：臺灣士林地方法院檢察署99年度毒偵字第632號），提
起上訴，本院判決如下：
    主  文
上訴駁回。
    事實及理由
一、本案經本院審理結果，認第一審判決以上訴人即被告甲○○
    基於施用第一級毒品海洛因之犯意，於民國99年1月14日晚
    間10時許，在臺北市○○區○○路475巷1號住處，以針筒注
    射之方式，施用第一級毒品海洛因。嗣於99年1月15日凌晨3
    時10分許，在臺北縣三重市○○街84巷1之1號前，因形跡可
    疑為警攔檢、查獲，並當場扣得含有海洛因殘渣之針筒1支
    。以被告係犯毒品危害防制條例施用第一級毒品罪。且屬累
    犯。並審酌被告曾有多次施用毒品之前科，其施用毒品犯行
    而送觀察、勒戒及強制戒治，仍不知悛悔，復又觸犯本件犯
    行，顯示其無戒絕之決心，然本件被告施用第一級毒品海洛
    因僅1次，所為係傷害自身健康，犯後亦坦承犯行之態度等
    一切情狀，判決「甲○○施用第一級毒品，累犯，處有期徒
    刑壹拾月，扣案之注射針筒壹支沒收。」；認事用法及量刑
    均無不當，應予維持，並引用第一審判決書記載之事實、證
    據及理由。
二、被告甲○○上訴意旨稱：其另於99年1月14日凌晨4時20分許
    ，在桃園縣大園鄉○○路○段、果林街口，為警查獲其同行
    友人莊世民持有安非他命及吸食器，其亦經同意採尿送驗後
    ，檢驗結果安非他命類、鴉片類均呈陽性反應，涉犯施用第
    一級毒品、第二級毒品罪嫌；經臺灣桃園地方法院檢察署檢
    察官以99年度毒偵字第916號起訴，二案有集合犯之適用，
    原審量刑亦重，請給予自新機會云云。
三、經查：
（一）被告於另案由臺灣桃園地方法院檢察署檢察官以99年度毒
      偵字第916號起訴之犯罪事實為：被告於99年1月14日上午
      6時30分許為警採尿前回溯26小時、96小時內，在不詳地
      點，以不詳之方式，分別施用海洛因、安非他命各1次。
      嗣於99年1月14日凌晨4時20分許，在桃園縣大園鄉○○路
      ○段、與果林街口，查獲其同行友人莊世民（檢察官另案
      偵辦中）持有安非他命及吸食器，經甲○○同意採尿送臺
      灣檢驗科技股份有限公司驗後，檢驗結果安非他命類、鴉
      片類均呈陽性反應。起訴意旨認被告分別涉犯毒品危害防
      制條例第10條第1、2項之施用第一、二級毒品罪嫌。犯意
      各別、行為互殊，請分論併罰（按業經臺灣桃園地方法院
      於99年7月19日以99年度審訴字第704號判決管轄錯誤，移
      送於臺灣士林地方法院）。
（二）本案臺灣士林地方法院檢察署99年度毒偵字第632號起訴
      之犯罪事實為：於99年1月14日晚間10時許，在臺北市○
      ○區○○路475巷1號住處，以針筒注射之方式，施用第一
      級毒品海洛因。嗣於99年1月15日凌晨3時10分許，在臺北
      縣三重市○○街84巷1之1號前，因形跡可疑為警攔檢、查
      獲，並當場扣得含有海洛因殘渣之針筒1支。其尿液送經
      臺灣檢驗科技股份有限公司檢驗，結果鴉片類呈陽性反應
      （見偵查卷第30頁）。被告甲○○所為，係犯毒品危害防
      制條例第10條第1項之施用第1級毒品罪嫌。原審審理結果
      ，為有罪判決，已如前述。
（三）前者與本案有下列差異：前者查獲時間在99年1月14日
      凌晨4時20分許；後者查獲時間在99年1月15日凌晨3時10
      分許前者查獲地點在桃園縣大園鄉○○路○段、與果林
      街口；後者查獲地點在臺北縣三重市○○街84巷1之1號前
      前者查獲採尿毒品反應有安非他命類、鴉片類均呈陽性
      反應；後者查獲採尿毒品反應僅有鴉片類呈陽性反應（見
      偵查第30頁前者查獲時扣案是被告同行友人莊世民持有
      安非他命及吸食器；後者查獲被告被扣得含有海洛因殘渣
      之針筒1支。且被告於本案稱此次施用時間：警詢時稱99
      年1月14日晚間11時許（見偵查卷第6頁），檢察官偵訊時
      、原審稱，99年1月14日晚間10時許（見偵查卷第26頁、
      原審卷第41頁），地點在臺北市○○區○○路475巷1號住
      處。是前案與本案，並非同一施用行為。
（四）惟所謂「集合犯」，係指立法者所制定之犯罪構成要件中
      ，本即預定有數個同種類行為而反覆實行之犯罪而言；故
      是否集合犯之判斷，客觀上自應斟酌法律規範之本來意涵
      、實現該犯罪目的之必要手段、社會生活經驗中該犯罪必
      然反覆實行之常態及社會通念等；主觀上則視其反覆實施
      之行為是否出於行為人之一個犯意，並秉持刑罰公平原則
      ，加以判斷之。稽以行為人施用毒品之原因，不一而足，
      其多次施用毒品之行為，未必皆出於行為人之一個犯意決
      定；且觀諸毒品危害防制條例第10條第1項、第2項施用毒
      品罪之構成要件文義，實無從認定立法者本即預定該犯罪
      之本質，必有數個同種類行為而反覆實行之集合犯行，故
      上開施用毒品之罪，難認係集合犯之罪。況施用毒品人主
      觀上縱有持續多次實行犯罪之概括決意，然於遭司法警察
      （官）、檢察事務官或檢察官查獲之際，其對爾後將遭法
      院羈押或獲准具保，得否依其主觀上原有之決意，賡續實
      行集合犯罪之客觀行為，因失其自主性而無從預知，是其
      主觀上之概括決意與客觀上之集合行為，皆因遭查獲而中
      斷。縱依事後之客觀情況，行為人仍得以再度實行犯罪，
      亦與查獲前之犯罪行為間，已難謂係出於同一之概括決意
      。且犯行既已遭查獲，依社會通念，亦期其因此將自我檢
      束而不再犯，乃竟重蹈前非，自難以認應評價為一罪係屬
      適當。
四、本案事證已明。被告甲○○上訴意旨徒以二次被查獲施用毒
    品行為係集合犯，且原審量刑過重為由，提起上訴，核屬誤
    會法律意義。本院認其上訴為無理由，應予以駁回。
據上論斷，應依刑事訴訟法第373條、第368條條，判決如主文。
本案經檢察官曾忠己到庭執行職務。
中    華    民    國    99    年    9     月    7     日
                  刑事第一庭  審判長法  官  葉騰瑞
                                    法  官  莊明彰
                                    法  官  王炳梁
以上正本證明與原本無異。
如不服本判決，應於收受送達後10日內向本院提出上訴書狀，其
未敘述上訴之理由者並得於提起上訴後10日內向本院補提理由書
（均須按他造當事人之人數附繕本）「切勿逕送上級法院」。
                                    書記官  陳佳伶
中    華    民    國    99    年    9     月    7     日
附錄：本案論罪科刑法條全文
毒品危害防制條例第10條第1項：
施用第一級毒品者，處6月以上5年以下有期徒刑。

司法院資訊處製作；財團法人民間司法改革基金會備份。
